臺灣彰化地方法院刑事判決　　　　　　 99年度交易字第334號
公　訴　人　臺灣彰化地方法院檢察署檢察官
被　　　告　賴志建
上列被告因公共危險案件，經檢察官提起公訴（99年度偵字第77
62號），本院判決如下：
    主  文
賴志建服用酒類，不能安全駕駛動力交通工具而駕駛，處有期徒
刑月，如易科罰金，以新臺幣壹仟元折算壹日。
    事  實
一、賴志建於民國99年6 月6 日晚上6 時40分前某不詳時間，在
    彰化縣大村鄉擺塘村附近百姓公廟，飲用藥酒及啤酒若干後
    ，於同日晚上6 時40分許，騎乘車牌號碼LAD －827 號重型
    機車，自該百姓公廟出發，欲返回位在彰化縣大村鄉擺塘村
    擺塘橫巷1 號住處，行經大村鄉擺塘村擺塘橫巷大村公所路
    燈第13253 號附近，因不勝酒力，且於酒後操控能力下降，
    致上開機車右前車身與該轉角處水泥護欄發生擦撞，賴志建
    因而與該機車一同跌入該路燈附近轉角處水溝內，並受有肩
    膀擦傷等傷害，該重型機車則壓在賴志建身上，經警據報將
    其送醫，並委請醫院於同日晚上7 時32分許對其進行檢測，
    發覺其血液酒精濃度高達每公合279.9 毫克，換算成呼氣酒
    精濃度為每公升1.40毫克（每公升1.3995毫克，小數點第三
    位以下四捨五入），顯然已達不能安全駕駛動力交通工具之
    程度。
二、案經彰化縣警察局員林分局報請臺灣彰化地方法院檢察署檢
    察官偵查起訴。
    理  由
壹、程序部分：
  (一)檢察官職司追訴犯罪，就審判程序之訴訟構造言，檢察官係
    屬與被告相對立之當事人一方，偵查中對被告以外之人所為
    之偵查筆錄，或被告以外之人向檢察官所提之書面陳述，性
    質上均屬傳聞證據。自理論上言，如未予被告反對詰問、適
    當辯解之機會，一律准其為證據，似有違當事人進行主義之
    精神，對被告之防禦權亦有所妨礙；然而現階段刑事訴訟法
    規定檢察官代表國家偵查犯罪、實施公訴，必須對於被告之
    犯罪事實負舉證之責，依法其有訊問被告、證人及鑑定人之
    權，證人、鑑定人且須具結，而實務運作時，偵查中檢察官
    向被告以外之人所取得之陳述，原則上均能遵守法律規定，
    不致違法取供，其可信性極高，為兼顧理論與實務，乃於修
    正刑事訴訟法時，增列第159 條之1 第2 項，明定被告以外
    之人（含被害人、證人等）於偵查中向檢察官所為陳述，除
    顯有不可信之情況者外，得為證據。查本案證人康世宗係彰
    化縣警察局員林分局交通分隊警員，應檢察官之通知於偵查
    中作證，並無顯不可信之特別情形，且其陳述係具結後始為
    之，有結文在卷可稽（見偵卷第12至14頁），足資擔保應無
    編織誣陷被告之疑，上開供述依法應有證據能力無疑。被告
    不同意作為證據使用，並不可採。
  (二)按被告以外之人於審判外之陳述，雖不符刑事訴訟法第159
    條之1 至第159 條之4 得為證據之情形，而經當事人於審判
    程序同意作為證據，法院審酌該言詞或書面陳述作成時之情
    況，認為適當者，亦得為證據。當事人、代理人或辯護人於
    法院調查證據時，知有第159 條第1 項不得為證據之情形，
    而未於言詞辯論終結前聲明異議者，視為有前項之同意，刑
    事訴訟法第159 條之5 定有明文。查公訴人所提出之彰化縣
    警察局員林分局大村分駐所警員劉智忠、陳人鐸之職務報告
    書、賴志建行經路線示意圖、道路交通事故現場圖、道路交
    通事故調查報告表（一）、（二）、刑法第一百八十五條之
    三案件測試觀察紀錄表，均屬被告以外之人於審判外之陳述
    ，被告於本院準備程序時同意作為證據使用（見本院卷第11
    頁），且迄至本院於言詞辯論終結前，檢察官、被告亦未聲
    明異議，經本院審酌後，認無不適當之情形，揆諸前揭規定
    ，上開證述均得作為證據使用。
貳、實體部分：
一、訊據被告賴志建固坦承有於上揭時、地飲酒之事實，惟矢口
    否認有何酒後駕車之犯行，辯稱：伊當天在百姓公廟喝完藥
    酒及啤酒後，不敢騎車，就將機車牽在右邊，人在機車左邊
    ，步行牽車回去，且伊所有之機車使用年限久遠，機車發動
    後之動力不會很強，所以當天伊是發動機車後，隨著機車本
    身的動力牽車回家；另伊於牽車過程中，只知道牽到下坡處
    ，至於接下來如何跌落水溝乙情均不知悉云云。經查：
  (一)被告於99年6 月6 日晚上6 時40分前某不詳時間，在彰化縣
    大村鄉擺塘村附近百姓公廟，飲用藥酒及啤酒若干後，於同
    日晚上6 時40分許，經人發現摔倒在大村鄉擺塘村擺塘橫巷
    大村公所路燈第13253 號附近水溝，並遭其所有之車牌號碼
    LAD －827 號重型機車壓住，路人報警後，由彰化縣警察局
    員林分局交通分隊警員康世宗到場處理，並將被告送往員生
    醫院就醫，經抽血檢驗，發現被告血液中酒精濃度高達每公
    合279.9 毫克，換算成呼氣酒精濃度為每公升1.40毫克，並
    受有肩膀擦傷等傷害，而前開機車經吊起後，引擎仍有餘溫
    等情，為被告所不爭執，並經證人康世宗於偵訊及本院審理
    中證述綦詳（見偵卷第11至14頁，本院卷第20至21頁），復
    有道路交通事故現場圖、賴志建行經路線示意圖、彰化縣員
    林警察分局道路交通事故當事人酒精測定紀錄表及員生醫院
    檢驗報告單各1 份（見警卷第5 至6 、11頁）附卷可參，是
    此部分之事實，堪以認定。
  (二)據證人康世宗於本院審理中證稱：警卷內照片編號6 水泥護
    欄與編號11上開機車右側踏板下方之擦痕均屬新痕跡，其至
    現場處理時，有牽該機車與水泥護欄相比對，兩者擦痕高度
    相當等語（見本院卷第20頁背面）；本院審酌上開證人所見
    情形，並與現場照片相核，依肇事後之現場及車損照片觀之
    （即編號6 、11之現場照片），該機車右側踏板下方處有一
    白色長條狀擦痕，該擦痕相當新穎且與現場水泥護欄之擦痕
    高度相當等情狀，有上開現場照片在卷足佐（見警卷第15、
    18頁），一般而言，機車若非在一定速度下行駛中發生擦撞
    ，因欠缺往前之衝力，通常不會造成長條狀之擦痕，倘被告
    僅係以牽動之方式而未騎乘，其撞擊力道應無如此強大而造
    成上開擦痕，可見被告係騎乘機車時，其右前車身塑膠板與
    大村鄉擺塘村擺塘橫巷大村公所路燈第13253 號附近之水泥
    護欄發生擦撞，致跌落路旁水溝甚明。
  (三)再據證人康世宗於偵訊及本院審理中均證稱：其到現場處理
    時，被告已經被送往醫院，據現場民眾及員警所言，被告所
    有之機車一起隨同被告落入路旁水溝並壓住被告等語（見偵
    卷第13頁，本院卷第20頁背面），並衡以被告於警詢時供稱
    ：其係將機車牽在右方而人在左方步行返家等語（見警卷第
    4 頁），若案發時，被告人係位在機車左側牽車，則在機車
    係以右側車身與水泥護欄發生直接擦撞之情形下，殊難想像
    被告身體何以飛越位在其右側之機車，而跌入轉角處水溝內
    ，並遭一同落下之機車壓住。從而，益徵被告應係騎乘機車
    經過該處時，與水泥塊擦撞後跌落水溝乙情屬實。
  (四)另按刑法第185 條之3 所稱服用酒類或其他相類之物，不能
    安全駕駛動力交通工具之公共危險條款，則屬抽象危險犯之
    規定，此種抽象危險犯係伴隨飲酒過量駕車之行為而當然成
    立。換言之，只需客觀上有此種行為出現，危險即視為存在
    ，是否果真肇事，並不影響公共危險罪責之成立。參諸德國
    、美國之認定標準，對於酒精濃度呼氣已達每公升0.55毫克
    以上，肇事率為一般正常人之10倍，應認為已達不能安全駕
    駛之標準；至於上揭數值以下之行為，如輔以其他客觀事實
    得作為「不能安全駕駛」之判斷，亦認為應依刑法第185 條
    之3 之規定移送，法務部88年5 月18日法88檢字第001669號
    函亦採斯旨。本件被告服用酒類後騎乘重型機車，經抽血檢
    驗換算其酒精濃度呼氣值為每公升1.40毫克，又其係因酒後
    騎乘重型機車，未能安全駕駛，不慎與路旁水泥護欄擦撞後
    跌入水溝，致其受有肩膀擦傷等傷害；復參以被告於警詢及
    本院審理中供稱：其對於何時到達百姓公廟，啤酒何處購買
    ，喝酒前前往何處撿拾資源回收物以及案發當時機車有無碰
    撞路旁水泥護欄、如何掉落水溝等細節，均毫無記憶等語（
    見警卷第3 頁背面及第4 頁，本院卷第22頁及其背面），是
    被告若非酒醉，何以對於導致其跌落水溝之親身經歷之重大
    事故竟無法清楚描述其事。綜上，足證被告當時確已因喝酒
    致酒醉而呈現意識不清醒狀態，其控制力、注意力均降低，
    應認已達不能安全駕駛動力交通工具之程度至明。
  (五)又衡諸一般重型機車車身重量非輕，如以牽行方式移動，因
    須出力將車推動前進，除手腳動作要互相配合外，更要配合
    機車推行前進的速度，過快或過慢均無法順利推動機車，因
    此，牽車所需耗費之體力及注意力反較騎乘機車為大，另參
    酌被告為輕度肢障，有卷附殘障手冊1 紙可參（見偵卷第15
    頁），且於案發時為酒醉之人，已如前述，衡諸常情，其步
    行速度當更為緩慢與不便，且亦須較常人耗費更大量之體力
    。此外，被告倒地現場距離伊自承飲用酒類之地點百姓公廟
    約有100 公尺遠，而倒地現場距離被告位在彰化縣大村鄉擺
    塘村擺塘橫巷1 號住處，又約有400 公尺遠乙節，有附卷賴
    志建行經路線示意圖1 紙（見警卷第6 頁）可稽，距離甚遠
    。是以，殊難想像如此泥醉又行動不便者，竟可牽行機車走
    如此之遠，是其辯稱酒後係牽機車返家云云，顯不足採。
  (六)再者，本件案發處轉彎路面屬下坡路段乙節，亦經證人康世
    宗於本院審理中證述明確（見本院卷第20頁），並為被告所
    不爭執，復有上開道路交通事故現場圖在卷足佐。衡諸常情
    ，機車行經下坡路段時，因動力牽引，其速度必快於一般平
    面路段，如係以牽行而非騎乘之方式行駛於該路段，除非加
    快步伐跟上機車行進速度，否則須耗費更多體力控制機車前
    進，始能避免機車車速因重力牽引而快於步行速度，致遭機
    車拖引前進之情形，倘機車已經發動引擎，其前進速度勢必
    快於前揭情形，而遭機車拖引前進之情形則更為明顯；又被
    告身為行動不便者，且於案發時已屬泥醉狀況，前已敘及，
    於此情形下顯然更難控制機車，其遭機車拖引前進之可能性
    更高，且恐有任令機車前往滑行而自己仍在路面行走或不慎
    遭機車拖行而滑倒於路面之虞，而非如本件係與機車一同跌
    落至路旁水溝並遭機車壓住之情，是其辯稱伊所有之機車因
    使用年限久遠，機車發動後之動力不會很強，所以當天伊是
    發動機車後，隨著機車本身的動力牽車回家云云，亦洵無足
    取。
  (七)綜上所述，被告上開所辯，顯係事後卸責之詞，核與前揭事
    證不符，均無足採。此外，尚有彰化縣警察局員林分局大村
    分駐所警員劉忠智、陳人鐸之職務報告書、刑法第一百八十
    五條之三案件測試觀察紀錄表、道路交通事故調查報告表（
    一）、（二）各1 份及現場照片16張（見警卷第1 、7 至8
    、10、13至20頁）足資佐證，則被告於飲酒後，已達不能安
    全駕駛動力交通工具而駕駛之犯行，已臻明確。從而，本案
    事證明確，被告犯行堪以認定，應予依法論科。
二、核被告所為，係犯刑法第185 條之3 之服用酒類不能安全駕
    駛動力交通工具而駕駛罪。爰審酌被告無視於政府因駕駛人
    酒後駕車肇事機率大增，常會造成駕駛人自己、同車乘客及
    其他用路人不可彌補之傷害，而一再宣導不要酒後駕車之政
    令宣導，仍於酒後在道路上騎乘機車並因而肇事，經警方到
    場處理時，測得其呼氣酒精濃度達每公升1.40毫克，可徵其
    酒醉程度已嚴重減損其判斷力、控制力及反應力，而喪失安
    全駕駛之能力，其所為已嚴重危及一般用路人之生命安全，
    實應嚴予苛責，且於事證明確之情形下又矢口否認犯行，犯
    後態度尚屬不佳，暨其智識程度、生活狀況等一切情狀，量
    處刑如主文所示之刑，並諭知易科罰金之折算標準，以資懲
    儆。公訴人雖就被告前揭犯行具體求刑有期徒刑7 個月，惟
    本院認以處如主文所示之刑為適當，公訴人之求刑，核屬過
    重，附此敘明。
據上論斷，應依刑事訴訟法第299 條第1 項前段，刑法第185 條
之3 、第41條第1 項前段，刑法施行法第1 條之1 ，判決如主文
。
本案經檢察官朱健福到庭執行職務。
中    華    民    國   100    年    1     月    4     日
                  刑事第三庭    審判長法官      李進清
                                法      官      洪志賢
                                法      官      林怡君
以上正本證明與原本無異。
如不服本判決，應於收受判決後10日內向本院提出上訴書狀，並
應敘述具體理由；其未敘述上訴理由者，應於上訴期間屆滿後20
日內向本院補提理由書（均須按他造當事人之人數附繕本「切勿
逕送上級法院」）。
中    華    民    國    100    年    1    月     4    日
                                書記官    顧嘉文
附錄本案論罪科刑法條全文：
中華民國刑法第185條之3
服用毒品、麻醉藥品、酒類或其他相類之物，不能安全駕駛動力
交通工具而駕駛者，處 1 年以下有期徒刑、拘役或科或併科 15
萬元以下罰金。